---
title: "Analisis Factorial - Psicología"
author: "Arleth Morales García"
date: "21/4/2022"
output: pdf_document
---

```{r setup, include=FALSE}
knitr::opts_chunk$set(echo = TRUE)
```

# Descarga de paquetes y librería
```{r, warning=FALSE, message=FALSE}
install.packages("psych")
```
```{r, warning=FALSE, message=FALSE}
library(psych)
```

```{r, warning=FALSE, message=FALSE}
install.packages("polycor")
```
```{r, warning=FALSE, message=FALSE}
library(polycor)
```

```{r, warning=FALSE, message=FALSE}
install.packages("ggcorrplot")
```
```{r, warning=FALSE, message=FALSE}
library(ggcorrplot)
```

# Extracción de datos
```{r}
x<-bfi
```

## Exploración de la matriz
```{r}
dim(x)
```

Nombre de las variables
```{r}
colnames(x)
```

Creación de una matriz de datos en donde se incluye las variables 1 a la 25 y las primeras 200 observaciones
```{r}
x1<-bfi[1:200, 1:25]
```

# Matriz de correlaciones
```{r}
R<-hetcor(x1)$correlations
```

Gráfico de correlaciones
```{r}
ggcorrplot(R, type="lower", hc.order=TRUE)
```

# Factorización de la matriz de correlaciones

Se utiliza la prueba de esfericidad de Bartlett.

```{r, warning=FALSE, message=FALSE}
p_Bartlett<-cortest.bartlett(R)
```

Visualización del p-valor
```{r}
p_Bartlett$p.value
```

Ho: Las variables están correlacionadas
Ha: Las variables no están correlacionadas

No rechazo Ho, ya que las variables están correlacionadas.

## Criterio Kaiser-Meyer-Olkin
Me permite identificar si los datos que voy a analizar son adecuados para un análisis factorial.

0.00 a 0.49 No adecuados
0.50 a 0.59 Poco adecuados
0.60 a 0.69 Aceptables
0.70 a 0.89 Buenos
0.90 a 1.00 Excelente 

```{r}
KMO(R)
```
# Extracción de factores

minres: mínimo residuo
mle: max verosimilitud
paf: ejes principales
alpha: alfa
minchi: mínimos cuadrados
minrak: rango mínimo

```{r}
modelo1<-fa(R, nfactor = 3, rotate = "none", fm="mle")
```
```{r}
modelo2<-fa(R, nfactor = 3, rotate = "none", fm="minres")
```

Extraer el resultado de las comunidalidades, ahí se encuentra la proporción de  varianza explicada. Se interpreta de tal forma que número cercanos a 1 el factor explica mejor la variable.

```{r}
C1<-sort(modelo1$communality, decreasing = TRUE)
```
```{r}
C2<-sort(modelo2$communality, decreasing = TRUE)
```
```{r}
head(cbind(C1,C2))
```
Extracción de **Unicidades** 
La unicidad es el cuadrado del coeficiente del factor único, y se expresa como la porción de la varianza explicada por el factor único. Es decir, no puede ser explicada por otros factores.

```{r}
u1<-sort(modelo1$uniquenesses, decreasing = TRUE)
```
```{r}
u2<-sort(modelo2$uniquenesses, decreasing = TRUE)
```
```{r}
head(cbind(u1,u2))
```
```{r}
scree(R)
```
# Rotación de la matriz

```{r, warning=FALSE, message=FALSE}
library(GPArotation)
```

```{r, message=FALSE}
rot<-c("None", "Varimax", "Quartimax", "Promax")
bi_mod<-function(tipo){
  biplot.psych(fa(x1, nfactors = 2, 
  fm="minres", rotate = tipo), 
  main=paste("Biplot con rotación", tipo), 
  col=c(2,3,4), pch=c(21,18), group=bfi[,"gender"])
}
sapply(rot,bi_mod)
```

# Interpretación
Para esto se utiliza el gráfico de árbol. Ya que proporciona una mejor visuzalización de los resultados

```{r}
modelo_varimax<-fa(R, nfactor = 5,
                   rotate = "varimax", 
                   fm="minres")
```
```{r}
fa.diagram(modelo_varimax)
```
Las líneas rojas son cargas negativas y las negras son cargas positivas.

Visualización de la matríz de carga rotada.
```{r}
print(modelo_varimax$loadings, cut=0)
```


